【裁判字號】    96,訴,5451
【裁判日期】    970123
【裁判案由】    強盜
【裁判全文】
臺灣高雄地方法院刑事判決              96年度訴字第5451號
公  訴  人  臺灣高雄地方法院檢察署檢察官
被      告  甲○○
                    （現於臺灣高雄看守所附設勒戒所執行觀
                    察、勒戒中.
指定辯護人  本院公設辯護人乙○○
上列被告因強盜案件，經檢察官提起公訴（96年度偵字第33412
號），本院判決如下：
    主  文
甲○○犯攜帶兇器強盜罪，處有期徒刑柒年陸月；扣案之菜刀壹
把、女用遮陽帽壹頂，均沒收之。又犯攜帶兇器強盜未遂罪，處
有期徒刑肆年；扣案之菜刀壹把、女用遮陽帽壹頂，均沒收之。
應執行有期徒刑拾壹年；扣案之菜刀壹把、女用遮陽帽壹頂，均
沒收之。
    事  實
一、甲○○於民國96年11月13日0 時10分許，手持客觀上對人體
    具危險性而足充兇器使用之菜刀1 把，並頭戴女用遮陽帽避
    免監視器攝得其容貌，前往高雄市○○區○○路53號「OK便
    利超商」櫃臺，將前開菜刀架在店員丁○○脖子上，向丁○
    ○稱：「把收銀機裡的錢全部拿出來」等語，以此強暴方式
    至使丁○○不能抗拒而將收銀機內之現金新臺幣（下同）
    4,400 元交付予甲○○，得手後隨即逃離現場。
二、甲○○復意圖為自己不法之所有，於同年11月26日0 時45分
    許，頭戴同一頂女用遮陽帽遮掩其容貌，手持同一把客觀上
    對人體具危險性而足充兇器使用之菜刀1 把，再次前往上開
    「OK便利超商」，將該菜刀放在腰際出示予店員蔡昌龍看，
    以此脅迫方式至使蔡昌龍不能抗拒而向後方倉庫逃逸，甲○
    ○乃自行進入櫃臺操作收銀機，欲強取收銀機內財物，惟因
    無法順利開啟收銀機而不遂。適有高雄市政府警察局三民第
    二分局民族路派出所便衣警員張萬生執行巡邏行經該處，因
    而當場查獲，並扣得甲○○所有供犯罪所用之菜刀1 把、女
    用遮陽帽1 頂，而悉全情。
三、案經高雄市政府警察局三民第二分局移送臺灣高雄地方法院
    檢察署檢察官偵查起訴。
    理  由
壹、證據能力部分：
    按被告以外之人於審判外之言詞或書面陳述，除法律有規定
    者外，不得作為證據；被告以外之人（包括證人、鑑定人、
    被害人、被害人及共同被告等）於審判外之陳述雖不符刑事
    訴訟法第159 條之1 至之4 等4 條之規定，而經當事人於審
    判程式同意作為證據，法院審酌該言詞陳述或書面陳述作成
    時之情況，認為適當者，亦得為證據，刑事訴訟法第159 條
    第1 項、第159 條之5 定有明文。立法意旨在於傳聞證據未
    經當事人之反對詰問予以核實，原則上先予排除。惟若當事
    人已放棄反對詰問權，於審判程式中表明同意該等傳聞證據
    可作為證據，基於尊重當事人對傳聞證據之處分權，及證據
    資料愈豐富，愈有助於真實發見之理念，且強化言詞辯論主
    義，使訴訟程式得以順暢進行，上開傳聞證據亦均具有證據
    能力。本件被告、辯護人及公訴人於本院言詞辯論終結前，
    對於本判決所引用卷附各項具有傳聞證據性質之證據，既均
    已知其情，仍未聲明異議或已明示同意作為證據（見本院卷
    第101 頁），本院認本判決所引具有傳聞證據性質之證據，
    並無何違法取證之不適當情形，以之作為證據使用係屬適當
    ，依刑事訴訟法第159 條之5 規定，均具有證據能力。
貳、實體部分：
一、上開犯罪事實，業據被告於警詢、偵查及本院審理時坦承不
    諱，核與證人即被害人蔡昌龍、丁○○、證人即查獲警員張
    萬生證述核符（警卷第9 頁至第16頁、偵卷第15頁至第18頁
    ），並有女用遮陽帽1 頂、菜刀1 把扣案可憑，復有現場蒐
    證照片暨監視錄影畫面翻拍照片數張在卷可稽（警卷第28頁
    至第34頁），足見被告自白，核與事實相符。從而，本件事
    證明確，被告犯行，堪予認定。
二、查被告所持用以強盜之菜刀，為金屬材質、刀鋒銳利成扁尖
    狀、附有握把足以施力等情，有扣案物照片1 張在卷為憑（
    警卷第34頁），並經本院當庭勘驗屬實，自屬在客觀上足已
    危害人之生命、身體、安全之兇器無訛。是核被告就犯罪事
    實一所為，係犯刑法第330 條第1 項之攜帶兇器強盜罪；就
    犯罪事實二所為，係犯刑法第330 條第2 項、第1 項之攜帶
    兇器強盜未遂罪。被告先後2 次強盜犯行，犯意各別，應予
    分論併罰。又被告就犯罪事實二之犯行已著手於強盜行為之
    實行，惟未生取得財物之結果，其犯罪尚屬未遂，爰依刑法
    第25條第2 項規定，按既遂犯之刑度減輕其刑。爰審酌被告
    正值青壯，不思以正途賺取財物，竟2 度持刀前往便利超商
    強取財物，所為嚴重危害社會治安，惡性重大，惟念其犯後
    始終坦承犯行，態度尚佳，且強盜過程中並未進一步傷害被
    害人之身體，手段尚有節制，又第一次強盜所得金額僅4,40
    0 元等一切情狀，認檢察官具體求處被告有期徒刑8 年、7
    年，稍嫌過重，爰酌情分別量處如主文所示之刑，並定其應
    執行刑，以資懲儆。又扣案菜刀1 把、女用遮陽帽1 頂，為
    被告所有供本件犯罪所用之物，業據被告於本院供明無訛（
    本院卷第25 頁） ，爰依法併予宣告沒收之。
據上論斷，應依刑事訴訟法第299 條第1 項前段，刑法第330 條
第1 項、第2 項、第25條第2 項、第38條第1 項第2 款、第51條
第5 款，判決如主文。
本案經檢察官丙○○到庭執行職務。
中    華    民    國    97    年    1     月    23    日
                  刑事第十一庭  審判長法  官  施柏宏
                                      法  官  黃繼瑜
                                      法  官  林書慧
以上正本證明與原本無異。
如不服本判決應於收受本判決後10日內向本院提出上訴書狀，並
應敘述具體理由，如未敘述上訴理由者，應於上訴期間屆滿後20
日內補提理由書狀於本院（均須按他造當事人之人數附繕本）「
切勿逕送上級法院」。
中    華    民    國    97    年    1     月    24    日
                                      書記官  鍾錦祥
附錄本件論罪科刑法條：
《中華民國刑法第330 條（加重強盜罪）》
犯強盜罪而有第321 條第1 項各款情形之一者，處7 年以上有期
徒刑。
前項之未遂犯罰之。
《中華民國刑法第321 條（加重竊盜罪）》
犯竊盜罪而有左列情形之一者，處六月以上、五年以下有期徒刑
：
一、於夜間侵入住宅或有人居住之建築物、船艦或隱匿其內而犯
    之者。
二、毀越門扇、牆垣或其他安全設備而犯之者。
三、攜帶兇器而犯之者。
四、結夥三人以上而犯之者。
五、乘火災、水災或其他災害之際而犯之者。
六、在車站或埠頭而犯之者。
前項之未遂犯罰之。


司法院資訊處製作；財團法人民間司法改革基金會備份。
